臺灣板橋地方法院刑事裁定　　　　　　 100年度聲字第5015號
聲　請　人　臺灣板橋地方法院檢察署檢察官
受　刑　人　李憲洲
上列聲請人因受刑人犯竊盜等案件，先後判決確定如附表所載，
聲請定其應執行刑（100 年度執聲字第2899號），本院裁定如下
：
    主  文
李憲洲因犯如附表所示之罪，所處如附表所示之刑，應執行有期
徒刑壹年肆月，如易科罰金，以銀元佰元即新臺幣玖佰元折算
壹日。
    理  由
一、本件聲請意旨略以：受刑人李憲洲因犯竊盜等案件，先後經
    判決確定如附表，應依刑法第53條、第51條第5 款規定，定
    其應執行之刑，爰依刑事訴訟法第477 條第1 項聲請裁定定
    其應執行之刑等語。
二、按數罪併罰，有2 裁判以上者，依刑法第51條之規定，定其
    應執行之刑，刑法第53條定有明文。又被告行為後，刑法部
    分修正條文業於民國94年2 月2 日公布，並於95年7 月1 日
    施行。而依修正後之刑法第2 條第1 項規定：「行為後法律
    有變更者，適用行為時之法律。但行為後之法律有利於行為
    人者，適用最有利於行為人之法律。」已將新舊法律適用之
    「從新從輕」原則，改採「從舊從輕」原則。另於裁判確定
    前犯數罪，其中1 罪在新法施行前者，亦應依刑法第2 條第
    1 項之規定，適用最有利於行為人之法律，且應擇有利於受
    刑人之折算標準諭知如易科罰金之折算標準（最高法院95年
    度第8 次刑事庭會議決議、同院96年度台非字第102 號、84
    年度台非字第452 號判決意旨、臺灣高等法院暨所屬法院因
    應新修正刑法施行座談會提案第5 號研討結果參照）。茲將
    比較結果分敘如次：(一)、舊法第51 條第5款原規定：「宣告
    多數有期徒刑者，於各刑中之最長期以上，各刑合併之刑期
    以下，定其刑期。但不得逾20年。」新法第51條第5 款則修
    正為：「宣告多數有期徒刑者，於各刑中之最長期以上，各
    刑合併之刑期以下，定其刑期。但不得逾30年。」是以新法
    修正後，有關有期徒刑合併定應執行刑之上限從20年提高至
    30年，行為人將可受到較舊法更高之刑度，經比較新舊法律
    規定，新法並未有利於行為人，爰依刑法第2 條第1 項前段
    規定，適用修正前刑法第51條第5 款規定。(二)、依舊法第41
    條第1 項前段、被告為附表編號4 所示犯行時之罰金罰鍰提
    高標準條例第2 條（本條例業經總統於98年4 月29日公告廢
    止）及現行法規所定貨幣單位折算新臺幣條例第2 條規定，
    舊法之易科罰金折算標準係以銀元100 元、200 元或300 元
    即新臺幣300 元、600 元或900 元以折算1 日，新法第41條
    第1 項前段則規定係以新臺幣1000元、2000元或3000元折算
    1 日，經比較新舊法律規定，新法並未有利於行為人，爰依
    刑法第2 條第1 項前段規定，適用舊法即修正前之刑法第41
    條第1 項前段規定，於附表所示6 罪合併執行時，定應執行
    之刑之易科罰金折算標準。
三、又依受刑人如附表編號4 所為犯行時刑法第41條第2 項之規
    定，併合處罰之數罪均得易科罰金，而其應執行之刑逾6 月
    者，亦得予易科罰金。該項規定雖於95年7 月1 日生效施行
    之刑法第41條第2 項修正為：「前項規定於數罪併罰，其應
    執行之刑未逾6 月者，亦適用之。」（嗣經修正且移列至同
    法第41條第8 項規定：「第1 項至第3 項規定於數罪併罰，
    其應執行之刑未逾6 個月者，亦適用之。」），惟司法院業
    於98年6 月19日公布釋字第662 號大法官會議解釋：「中華
    民國94年2 月2 日修正公布之現行刑法第41條第2 項，關於
    數罪併罰，數宣告刑均得易科罰金，而定應執行刑之刑逾6
    個月者，排除適用同條第1 項得易科罰金之規定部分，與憲
    法第23條規定有違，並與本院釋字第366 號解釋意旨不符，
    應自本解釋公布之日起失其效力。」，上開刑法第41條第8
    項有關數罪併罰之易科罰金規定因而修正為：「第1 項至第
    4 項及第7 項之規定，於數罪併罰之數罪均得易科罰金或易
    服社會勞動，其應執行之刑逾6 月者，亦適用之。」，並於
    99 年1月1 日施行。是倘併合處罰之數罪均得易科罰金，所
    定應執行之刑雖已逾6 月，因現行刑法之規定與受刑人如附
    表編號4 所為犯行時之規定並無二致，自應逕行適用現行之
    規定，仍得易科罰金。
四、復按數罪併罰，應依分別宣告其罪之刑為基礎，定其應執行
    刑，此觀刑法第51條規定自明，故一裁判宣告數罪之刑，雖
    曾經定其執行刑，但如再與其他裁判宣告之刑定其執行刑時
    ，前定之執行刑當然失效，仍應以其各罪宣告之刑為基礎，
    定其執行刑，不得以前之執行刑為基礎，以與後裁判宣告之
    刑，定其執行刑；又法律上屬於自由裁量之事項，並非概無
    法律性之拘束。自由裁量係於法律一定之外部性界限內（以
    定執行刑言，即不得違反刑法第51條之規定）使法官具體選
    擇以為適當之處理；因此在裁量時，必須符合所適用之法規
    之目的。更進一步言，須受法律秩序之理念所指導，此亦即
    所謂自由裁量之內部性界限。關於定應執行之刑，既屬自由
    裁量之範圍，其應受此項內部性界限之拘束，要屬當然，此
    有最高法院59年臺抗字第367 號、80年臺非字第473 號判例
    要旨可資參照。再按被告犯應併合處罰之數罪，經法院分別
    判處有期徒刑確定，並依檢察官之聲請，以裁定定其數罪之
    應執行刑確定，該數罪是否執行完畢，係以所定之刑是否全
    部執行完畢為斷。其在未裁定前已先執行之有期徒刑之罪，
    因嗣後合併他罪定應執行刑之結果，檢察官所換發之執行指
    揮書，係執行應執行刑，其前已執行之有期徒刑部分，僅應
    予扣除，不能認為已執行完畢，最高法院著有94年度臺非字
    第249 號判決意旨可資參照。
五、查本件受刑人李憲洲因犯竊盜等共6 罪，分別經本院先後判
    處如附表所示之刑，且均經分別確定在案（詳如附表所示，
    惟如附表編號3 之犯罪日期應更正為：「97年9 月18日」；
    另如附表編號6 之犯罪日期應更正為：「98年5 月27日下午
    2 時35分許」），此有各該判決書、臺灣高等法院被告前案
    紀錄表、臺灣板橋地方法院檢察署執行案件資料表各1 份附
    卷可稽。茲聲請人以本院為上開案件犯罪事實最後判決之法
    院，聲請定其易科罰金之折算標準暨應執行之刑，經本院審
    核認聲請人之聲請為正當，應予准許。爰依上開說明，在上
    開外部性及內部性界限範圍內，應定其應執行之刑，併依現
    行之刑法第41條第8 項規定，諭知易科罰金之折算標準。
六、依刑事訴訟法第477 條第1 項，刑法第2 條第1 項前段、第
    53條、第41條第1 項前段（修正前）、第41條第8 項、第51
    條第5 款（修正前），廢止前罰金鍰提高標準條例第2 條，
    現行法規所定貨幣單位折算新臺幣條例第2 條，裁定如主文
    。
中    華    民    國    100    年   11     月    3   日
                     刑事第十一庭  法  官  黃司熒
以上正本證明與原本無異。
如不服本裁定，應於裁定送達後5 日內，向本院提出抗告狀（應
附繕本）。
                                   書記官  屠衛民
中    華    民    國    100    年   11     月    7   日